臺灣臺北地方法院民事判決　　　　　　　 94年度訴字第358號
原　　　告　乙○○
　　　　　　　　　　　　樓
訴訟代理人　莊鵬飛律師
被　　　告　甲○○
訴訟代理人　黃正淮律師
上列當事人間侵權行為損害賠償事件，本院於中華民國94年10月
5日言詞辯論終結，判決如下：
    主      文
被告應給付原告新台幣陸萬元，及自民國九十三年十月十五日起
至清償日止，按年息百分之五計算之利息。
原告其餘之訴駁回。
訴訟費用由被告負擔十六分之一，餘由原告負擔。
本判決第一項，得假執行。但被告如以新台幣陸萬元為原告預供
擔保，得免為假執行。
原告其餘假執行聲請駁回。
    事實及理由
一、原告起訴主張：被告係位於台北市松山區○○○路○段234號
    之「崇偉南京大樓」（下稱崇偉大樓）之住戶，原告為台灣
    東急公寓管理維護股份有限公司（下稱東急公司）派駐崇偉
    大樓管理委員會之總幹事，緣被告因認原告對崇偉大樓管理
    事務未能盡職，且經其建議仍未獲改善乃心生不滿，竟自民
    國92年4月28日起至同年10月間止，或在不特定多數人得見
    聞之崇偉大樓公佈欄上，連續張貼載有「總幹事無藥可救」
    、「總幹事無法無天」等足以貶損原告個人社會評價內容之
    公告，復於同年10月7日在不特定多數人得出入之崇偉大樓
    管理委員會辦公室內，以公然朝原告吐口水之強暴方式而侮
    辱原告，經檢察官以妨害名譽等罪名聲請簡易判決處刑，並
    由刑事庭判決有罪確定。被告前開行為業已侵害原告之名譽
    ，並使原告身心受損甚鉅，更不知日後如後面對整棟大樓住
    戶及如何執行管理職務，爰依據民法第195條規定，訴請被
    告賠償原告名譽及精神上損害新台幣（下同）100萬元。並
    聲明：(一)被告應給付原告100萬元及自附帶民事起訴狀繕本
    送達翌日起至清償日止，按年息5％計算之利息；(二)願供擔
    保，請准宣告假執行。
二、被告則以：原告既擔任崇偉大樓管理委員會之總幹事，本應
    善盡其職責，但卻不依規定按時公布大樓管理委員會會議紀
    錄、大樓財務收支明細，且未就大樓公共安全及衛生事務善
    加維護，經被告及管理委員會前任主任委員即訴外人梁天保
    屢次提出均不為改善，況崇偉大樓飲水庫受嚴重污染，經梁
    天保以存證信函通知原告均置之不理，梁天保於92年3月15
    日發傳單說明「水庫污染事件該屬龔總幹事督導失職所造成
    。」，足見原告執行職務之行為屢受住戶規勸，故被告張貼
    公告、散發傳單之行為，並未致原告名譽受損而受有精神痛
    苦。另被告或因年事已高，加上當時情緒激憤、緊張或有可
    能於言談間將口水噴濺到原告顏面，但否認有向原告吐口水
    之行為。又本件事發地點係在大樓總幹事辦公室內，非公眾
    或不特定第三人所得共見共聞，未達公然之要件，並未致使
    原告受有精神上痛苦。被告現無工作能力，亦無收入，生活
    所需均賴政府之生活津貼度日，且身體罹患攝護腺癌、高血
    壓性心臟病及冠心病等疾病，請本院減免被告損害賠償責任
    等語，資為抗辯。並聲明：(一)原告之訴及假執行聲請均駁回
    ；(二)如受不利判決，願供擔保，請准宣告免為假執行。
三、兩造不爭執事項：
（一）被告係崇偉大樓之住戶，而原告係崇偉大樓管理委員會之
      總幹事，被告因認原告對崇偉大樓管理事務未能盡職，且
      經其建議仍未獲改善乃心生不滿，竟自92年4月28日起至
      同年10月間止，或在不特定多數人得見聞之崇偉大樓公佈
      欄上，連續張貼載有「總幹事無藥可救」、「總幹事無法
      無天」等內容之公告，或連續向該大樓之住戶散發載有「
      龔幹事違法亂紀」等內容之傳單，在崇偉大樓管理委員會
      辦公室內，因要求查看帳冊未果而與原告發生爭執，而有
      口水噴向原告處之行為。
（二）被告前開行為，經本院刑事庭以93年度易字第1134號判決
      被告連續公然侮辱人，處拘役20日，如易科罰金以銀元30
      0元折算1日。經被告提出上訴後，經台灣高等法院以94年
      度上易字第84號駁回上訴確定。
四、兩造之爭點及論述：
    按因故意或過失，不法侵害他人之權利者，負損害賠償責任
    。故意以背於善良風俗之方法，加損害於他人者亦同。違反
    保護他人之法律，致生損害於他人者，負賠償責任。但能證
    明其行為無過失者，不在此限。又不法侵害他人之身體、健
    康、名譽、自由、信用、隱私、貞操，或不法侵害其他人格
    法益而情節重大者，被害人雖非財產上之損害，亦得請求賠
    償相當之金額。其名譽被侵害者，並得請求回復名譽之適當
    處分。民法第184條、民法第195條第1項定有明文。原告主
    張被告散發、張貼傳單及公告暨向其吐口水之行為，業已侵
    害原告名譽，自應負擔賠償其所受之損害100萬元等語，被
    告則以前揭情詞置辯，故本件之主要爭點厥為：(一)被告是否
    有侵害原告名譽之情形，而應負擔損害賠償責任？(二)原告請
    求之損害賠償金額是否妥適？現析述如后：
（一）被告是否應負擔損害賠償責任部分：
      被告雖不否認有張貼載有「總幹事無藥可救」、「總幹事
      無法無天」之公告，及向該大樓之住戶散發載有「龔幹事
      違法亂紀」等之傳單，但否認向原告吐口水之行為。然查
      ：
    1.本件兩造於92年10月7日發生爭執之情況，業據證人邱鴻
      鐎於刑事案件一審中到庭證稱：「（問：92年10月7日當
      時有無在辦公室裡面？）有，當時我和總幹事在講工程的
      事情，被告進來就開始罵，被告罵的內容就是講工程的指
      控，忽然之間，總幹事因為被罵不耐煩就站起來，與被告
      發生爭執，被告拿打孔機作勢要打，但是沒有打，後來二
      個人繼續站起來發生爭執，被告就往告訴人（即原告）的
      臉上吐口水，口水就吐到告訴人的臉及眼鏡上面。」等語
      在卷（見本院93年度易字第1134號刑事卷第76頁）。
    2.被告與原告在起身爭吵之後，被告確在二人面對面時，做
      出頭往前頂，嘴往上揚往前之動作，原告隨後取下眼鏡乙
      節，業經刑事案件原審於93年12月1日審理中當庭勘驗92
      年10月7日現場監視錄影帶無訛，並製有勘驗筆錄一份在
      卷可稽（見前開刑事卷第79頁），足認被告確曾以吐口水
      之方式侮辱原告無訛。
    3.又被告於前揭時、地對原告之臉部吐口水，並張貼及散發
      載有「總幹事無藥可救」、「總幹事無法無天」、「龔幹
      事違法亂紀」等文字之公告及傳單，衡情應認係足以貶損
      他人之社會評價，是其以此方式辱罵原告，自屬侮辱行為
      ，已構成對原告名譽之損害。即便被告對原告之工作表現
      不滿亦僅能採取正常方式、管道與原告溝通，斷不得以此
      為由，認無庸負擔賠償責任。本件公告之張貼地點係大樓
      之公佈欄內，且系爭之傳單係散發予大樓之住戶，自為特
      定或不特定之多數人得以共見共聞，而本件吐口水之地點
      為大樓管理委員會之辦公室內，係不特定多數人得出入之
      場所，且事發當時為管理委員會之辦公時間，足見被告所
      為上開侮辱行為之際，係處於不特定多數人所得共見共聞
      之狀態，並非如被告所辯稱因未有人得知悉。
    4.綜上，原告自得依據侵權行為法則，訴請被告負擔損害賠
      償責任。
（二）原告請求被告賠償100萬元，此一賠償金額是否妥適：
      按慰撫金之核給標準，應斟酌雙方身分、地位及經濟狀況
      及其他各種情形核定之，最高法院亦著有76年台上字第19
      08號判例可資參照。查，本件被告有上開侵害原告名譽之
      行為已如上述，原告依民法第184條、第195條規定訴請被
      告賠償損害，自屬有據。本院審酌原告為高中肄業，進入
      社會工作後，仍持續進修現已取得公寓大廈管理服務人員
      結業證書、公寓大廈管理服務人員認可證及防火管理人員
      講習訓練班結業證書，現擔任東急公司派駐崇偉大樓管理
      委員會總幹事，92年度之所得共680,316元、93年度之所
      得共401,272元；被告係21年12月8日生，現已高齡72歲無
      工作能力，身體係罹患攝護腺癌、高血壓性心臟病及冠心
      病等雙方之身分、地位及經濟情況，復衡量本件係因被告
      係因關心崇偉大樓之公共事務，因不滿原告工作表現，方
      造成原告名譽權之侵害等一切情況，認為原告訴請被告給
      付之慰撫金金額，以6萬元為適當，至原告逾此部分請求
      ，即屬無據。
（三）綜上所述，被告不法侵害原告之名譽而情節重大者，原告
      自得請求被告賠償其非財產上之損害。從而，原告依據侵
      權行為之法律關係，訴請被告給付6萬元及自附帶民事起
      訴狀繕本送達翌日（即93年10月15日）起至清償日止，按
      年息5％計算之利息，為有理由，自應准許。至原告逾此
      部分之請求，為無理由，應予駁回。
五、因本件事證已臻明確，兩造其餘主張陳述及所提之證據，經
    本院斟酌後，認與判決結果不生影響，均毋庸再予論述，附
    此敘明。
六、假執行宣告：兩造陳明願供擔保，聲請宣告假執行或免為假
    執行，經核原告勝訴部分，本院命被告給付金額未逾50萬元
    ，爰由本院依職權宣告假執行。另被告聲請免為假執行部分
    ，則由本院酌定相當之擔保金額宣告之；原告其餘假執行之
    聲請，因訴之駁回而失所依據，不予准許。
七、訴訟費用負擔之依據：民事訴訟法第79條。
中　　華　　民　　國　　94　　年　　10　　月　　19　　日
                     民事第四庭    法　官　黃柄縉
以上正本係照原本作成
如對本判決上訴，須於判決送達後20日內向本院提出上訴狀
中　　華　　民　　國　　94　　年　　10　　月　　19　　日
                       　　　　　　書記官　楊湘雯
